【裁判字號】    92,訴,6
【裁判日期】    920829
【裁判案由】    殺人未遂
【裁判全文】
臺灣宜蘭地方法院刑事判決                              九十二年度訴字第六號
    公  訴  人  臺灣宜蘭地方法院檢察署檢察官
    被      告  甲○○
    選任辯護人  李蒼棟律師
右列被告因殺人未遂案件，經檢察官提起公訴（九十一年度偵字第二九七四號），本
院判決如左：
    主  文
甲○○無罪，令入相當處所，施以監護參年。
    理  由
一、公訴意旨略以：被告甲○○於民國（下同）九十一年十月三十一日上午，因感身
    體不適至宜蘭縣宜蘭市民生醫院就診，中午出院返家後，即購買酒類飲用，竟至
    不詳之商家購買西瓜刀一把，持往民生醫院五一二房，見該院病患丙○○在床上
    休息，即基於殺人之犯意，不分青紅皂白，持西瓜刀朝丙○○頭部猛砍，適為同
    房病患乙○○制止，丙○○始倖免於難，經報警當場逮捕甲○○，並扣得作案用
    西瓜刀一把。丙○○因此受有前額部大切創深達頭骨（十九公分大裂傷）、前額
    部眼瞼上部創傷一處（十七公分大裂傷）、下口唇及下顎部大切創（十八公分大
裂傷）、右中指切創二處（四公分），其中大切創均深達頭骨肌肉、出血多量，
    因認被告甲○○涉有刑法第二百七十一條第二項、第一項之殺人未遂罪嫌云云。
二、訊據被告甲○○坦承於前揭時地持西瓜刀猛砍丙○○頭部之情，惟矢口否認涉有
    殺人犯行，辯稱：伊不認識丙○○，不知當時為何持西瓜刀砍殺丙○○，只記得
    當天伊覺得身體不適，後來喝了酒，後來好像聽到有人在罵伊，伊迷迷糊糊的，
    覺得有床罩罩過來伊就掙扎，醒來時就在警察局，伊從未見過丙○○，也無仇怨
    ，不可能殺他云云。惟查，右揭事實，業據被害人丙○○於警詢及本院審理時指
    訴綦詳，核與證人乙○○於警詢及本院審理中證述情節相符，而被害人丙○○遭
    被告持西瓜刀砍殺頭部，致受有前頭部大切創深達頭骨、前額部眼瞼上部創傷一
    處、下口唇及下顎部大切創、右中指切創二處，其中大切創均深達頭骨肌肉、並
    有大量出血等情，復有蘭陽民生醫院丙○○之驗傷診斷書一紙附卷可憑，並經本
    院於九十二年三月十三日當庭勘驗屬實，另經本院就被害人丙○○當天遭砍殺頭
    部就醫情形函詢蘭陽民生醫院，據該院函覆：丙○○於九十一年十月三十一日受
    傷部分為前額十九公分大裂傷、臉部十七公分大裂傷、下頷十八公分大裂傷、右
    中指四公分裂傷，受傷當時若未即縫合處理，可能因大量出血致生命危險，有該
    院九十二年二月十七日（九十二）民生字第０二三號函暨病歷摘要、手術記錄及
    護理治療記錄在卷足稽，再依上開病歷摘要、手術記錄、護理治療記錄及驗傷診
    斷書之記載，被害人丙○○受傷部分均在頭臉部之人體要害部位，且三處切創傷
    各長十七公分、十八公分及十九公分，切創傷之深度復均達頭骨肌肉，並致大量
    出血，顯見被告持西瓜刀砍殺被害人丙○○時下手之猛、刀道甚重，至被害人丙○○右中指受傷二處應係抵擋被告朝其頭部砍殺所造成，而頭臉部係人體要害部
    位，持西瓜刀該部位猛力砍殺會造成大量出血死亡，亦為被告所預見，可知被告
    於行為當時應有致被害人於死之故意，況佐以被害人丙○○及證人乙○○到庭證
    述：被告拿刀要砍丙○○時，丙○○以棉被擋被告，但被告的手還是拿刀亂砍等
    節，足見被告砍殺被害人丙○○之意甚堅，此外，復有被告於行為前甫購買之西
    瓜刀一把扣案可資佐證，以該西瓜刀鋒利之程度觀之，被告明知持之朝人體頭部
    之要害部位砍殺會造成人體大量出血死亡，猶朝被害人丙○○頭部之要害部位砍
    殺，是被告確有殺害被害人丙○○之故意應可認定；又被害人丙○○於遭被告砍
    殺後，幸有證人乙○○當場制止，且及時送醫急救而悻免於死，是被告所為係犯
    殺人未遂犯行。足見被告於本院審理中所辯要屬事後卸責之詞，不足採信，被告
    前揭殺人未遂犯行堪以認定。
三、惟按心神喪失人之行為，不罰，刑法第十九條第一項定有明文。又行為不罰者，
    應諭知無罪之判決，刑事訴訟法第三百零一條第一項後段亦定有明文。又因心神
    喪失而不罰者，得令入相當處所，施以監護，刑法第八十七條第一項亦有明文。
    四、本件被告之行為，該當前述刑法第二百七十一條第二項、第一項之殺人未遂
    罪已如前述。然被告自九十年七月間起即陸續至行政院國軍退除役官兵輔導委員
    會員山榮民醫院精神科（身心科）就醫，有行政院國軍退除役官兵輔導委員會員
    山榮民醫院九十二年三月二十六日員醫醫字第０九二０００一一五九號函暨就醫
    病歷紀錄影本在卷可稽。經本院函請財團法人羅許基金會羅東博愛醫院就被告
    之精神狀況做進一步鑑定結果認：甲○○小生長發展沒有明顯的問題。宜蘭高中
    畢業，成績普通，畢業後沒有興趣再唸大學，便至玩具工廠工作，工作時不慎切
    到手指頭而沒有再工作，當兵時因手指殘缺而除役。之後曾與同伴吸食紅中白板
    ，並曾就讀空中商專，肄業後，從事報關貿易工作，後至越南作木材進口加工，
    經人介紹認識一女而於八十二年間結婚，婚後與太太常有口角，八十四年時因太
    太常外出，甲○○懷疑其有外遇而離婚，之後甲○○即出現酗酒行為，情緒低落
    ，夜眠差，並有胃出血多次住院治療情形，且合併吸食安非他命和強力膠，漸漸
    出現疑神疑鬼，覺得有人在監視他、跟蹤他，會對他不利，過去七、八年工作不
    固定，陸續換過數個工作，但均無法持續，目前沒有工作，並因情緒不穩而在蘇
    榮民醫院精神科治療中。又甲○○之身體及精神狀態檢查：意識清楚，面容不潔
    ，態度防衛，情緒顯得焦燥易怒，會談中話量偏多，滔滔不絕，行為表現激躁、
    坐立難安，思想方面，有明顯的被害妄想在，在知覺方面有聽幻覺存在。簡單的
    認知功能測驗顯示其判斷力、記憶力、計算力及集中力均為異常。病識感部分，
    甲○○不認為自己有精神疾病。其智力測驗顯示，為偏低之智能範圍，其認知思
    考能力有受損現象，可能之前使用酒精及毒品引起，人格部分拘謹且退縮，有情
    緒表達困難情形，責任感重，有隱藏的憤怒情緒，並有攻擊傾向，對自己期許高
    ，但環境及能力往往使其感到挫折，在藥物或酒精不當使用下，容易影響其自我
    控制能力，導致其犯罪。其清醒腦呈現明顯的局部腦皮質功能異常的情形。結論
    為鑑定發現其精神狀態已達心神喪失之程度，需要精神科方面積極的治療。這種
    精神狀態受酒精及安非他命的影響頗深，並非一般精神疾病所致，若繼續使用這
    類物質，再犯之機率相高等節。此有財團法人羅許基金會羅東博愛醫院九十二年
    八月五日（九十二）羅博醫字第０八００四三號函暨精神鑑定報告書一份在卷可
    稽，是被告於本件行為時之精神狀態已達於心神喪失之程度，依前述說明，被告
    前開殺人未遂行為應屬不罰，自應諭知無罪之判決。
四、惟本院斟酌前揭鑑定報告書意旨，認被告甲○○應接受精神科方面之積極治療，
    以防其再犯，且審酌被告之行為確對社會公共安全及民眾個人生命具有潛在之危
    險性，為使被告能接受妥適及持續之治療與監護，避免再造成社會上不特定人及
    被告個人之危險，認有諭知保安處分之必要，爰併依刑法第八十七條第一項、第
    三項宣示令入相當處所，施以監護三年，期依保安處執行法四十六條、第四十七
    條規定送往精神病醫院或其他醫療團體，予以適當之治療及監視其行動，以資兼
    顧。
據上論斷，應依刑事訴訟法第三百零一條第一項、第二項，刑法第十九條第一項、第
八十七條第一項、第三項，判決如主文。
本案經檢察官張誌洋到庭執行職務
中    華    民    國      九十二      年       八      月    二十九     日
                                        臺灣宜蘭地方法院刑事第二庭
                                            法  官  林  惠  玲
右正本證明與原本無異。
如不服本判決，應於判決送達後十日內，向本院提出上訴狀。（應附繕本）
                                            書記官  李  佳  惠
中    華    民    國      九十二      年       九      月      一       日


司法院資訊處製作；財團法人民間司法改革基金會備份。
